【裁判字號】    97,訴,436
【裁判日期】    970815
【裁判案由】    毒品危害防制條例
【裁判全文】
臺灣板橋地方法院刑事判決               97年度訴字第436號
公  訴  人  臺灣板橋地方法院檢察署檢察官
被      告  甲○○
                    （現另案羈押於臺灣臺北看守所）
上列被告因毒品危害防制條例案件，經檢察官提起公訴（97年度
毒偵字第701 號），本院判決如下：
    主  文
甲○○無罪。
    理  由
一、公訴意旨略以：被告甲○○基於施用第一級毒品之故意，於
    民國96年11月8 日上午6 時10分許為警採尿前回溯26小時內
    之某時，在不詳處所，施用第一級毒品海洛因，嗣於同日凌
    晨零時許，在臺北縣中和市○○街73號為警查獲，因認被告
    所為，係涉犯毒品危害防制條例第10條第1 項之施用第一級
    毒品罪等語。
二、按犯罪事實應依證據認定之，無證據不得認定犯罪事實；又
    不能證明被告犯罪者，即應諭知無罪之判決，刑事訴訟法第
    154 條第2 項、第301 條第1 項分別定有明文。次按認定犯
    罪事實所憑之證據，雖不以直接證據為限，間接證據亦包括
    在內，然而無論直接證據或間接證據，其為訴訟上之證明，
    須於通常一般人均不致有所懷疑，而得確信其為真實之程度
    者，始得據為有罪之認定，倘其證明尚未達到此一程度，而
    有合理之懷疑存在時，即難遽採為不利被告之認定，最高法
    院88年度臺上字第954 號判決意旨可資參照。
三、本件公訴意旨認被告甲○○涉犯上開施用第一級毒品罪，無
    非係以被告前揭時、地為警查獲後所採尿液呈鴉片類陽性反
    應之濫用藥物尿液檢驗報告為其主要論據。訊據被告固坦承
    為警查獲後曾採集尿液，及送驗結果呈鴉片類陽性反應等事
    實，惟堅決否認有施用第一級毒品海洛因之犯行：辯稱：伊
    為警查獲前並未施用海洛因，僅曾服用自藥局處購得之咳嗽
    藥水及另顆成分不明有安眠效果之藥丸等語。經查：
(一)被告前揭時、地為警查獲後所採尿液經送臺灣檢驗科技股份
    有限公司以EIA 酵素免疫分析法初步檢驗，及以GC/MS 氣相
    層析質譜儀法確認檢驗結果，確呈鴉片類及嗎啡陽性反應乙
    節，有該公司96年12月4 日編號CH/2007/B0917 號濫用藥物
    尿液檢驗報告、毒品案犯罪嫌犯人姓名及代碼對照表各一紙
    附卷可稽，是此部分之事實固堪認定，合先敘明。
(二)然依上開濫用藥物尿液檢驗報告所示，被告尿液中可待因部
    分之數值大於3500ng/ml （參考值為9677ng/ml） ，遠大於
    嗎啡部分之數值500ng/ml。經本院函詢行政院衛生署管制藥
    品管理局結果，覆稱原則上口服可待因後24小時內，約有施
    用劑量之86% 由尿液排出，其中40至70% 為可待因原態或其
    共軛物，5 至15% 為嗎啡或其共軛物。服用可待因後，尿液
    中可待因與嗎啡之比值（嗎啡為分母）在24小時內多大於1
    ，在24至30小時之間常低於1 ，30小時後可能僅能檢測到嗎
    啡成分。是若可待因總濃度大於300ng/ml，且嗎啡/ 可待因
    比值小於2 時，應為施用可待因。本案被告尿液中之可待因
    濃度為9677ng/ml ，嗎啡濃度為500ng/ml，可待因之濃度遠
    大於嗎啡，且嗎啡/ 可待因比值小於2 ，可待因與嗎啡皆為
    陽性反應，有可能為服用含可待因之藥水或藥丸之結果等語
    ，有該局97年5 月28日管檢字第0970005153號函一份在卷可
    按，亦即本件被告確有可能係因服用含可待因之藥水或藥丸
    導致其尿液中含有嗎啡成分而呈鴉片類陽性反應甚明。
四、綜上所述，本件被告尿液檢驗結果雖含有海洛因之代謝物嗎
    啡成分，然既不能排除係因其服用含可待因之藥水或藥丸之
    可能，自不能僅憑上開尿液檢驗結果即逕認其係施用海洛因
    ，是本件依調查所得之證據，對被告是否有公訴意旨所指施
    用海洛因之行為，猶有合理之懷疑，並未達有罪之確信。此
    外，復無其他足夠之積極證據可資證明被告確有公訴意旨所
    指施用第一級毒品海洛因之犯行，揆諸前揭法條及判決意旨
    ，既不能證明被告犯罪，自應諭知被告無罪之判決。
據上論斷，應依刑事訴訟法第301 條第1 項，判決如主文。
本件經檢察官吳宗光到庭執行職務。
中    華    民    國    97    年    8     月    15    日
                  刑事第十七庭  審判長法  官 李幼妃
                                      法  官 鄭燕璘
                                      法  官 張紹省
以上正本證明與原本無異。
如不服本判決應於送達後十日內向本院提出上訴狀。
                                      書記官 周雅玲
中    華    民    國    97    年    8     月    15    日


司法院資訊處製作；財團法人民間司法改革基金會備份。
